【裁判字號】    98,易,3249
【裁判日期】    990611
【裁判案由】    妨害名譽
【裁判全文】
臺灣板橋地方法院刑事判決              98年度易字第3249號
公  訴  人  臺灣板橋地方法院檢察署檢察官
被      告  丙○○
上列被告因妨害名譽案件，經檢察官提起公訴（98年度偵緝字第
2953號），本院判決如下：
    主  文
丙○○所犯如附表所示之罪，各處如附表所示之宣告刑。就有期
徒刑部分，應執行有期徒刑捌月，如易科罰金，以新臺幣壹仟元
折算壹日。緩刑肆年，並應向檢察官指定之機構或團體，提供貳
佰小時之義務勞務，及應於緩刑期間將本判決書全文登載在其於
「Yahoo!奇摩部落格」申請設立之「人類社會現象佈告欄」之其
個人部落格網頁之首頁置頂文章，另於緩刑期間付保護管束。
    事  實
一、丙○○於民國94年間起，參加在臺北市○○路39號之「基督
    教聚會處」之教會活動，因對該教會之長老與教友有所不滿
    ，遂在其於雅虎奇摩網站（網路家族國際資訊股份有限公司
    ）之「Yahoo!奇摩部落格」申請設立之可供不特定人瀏覽屬
    公開性質之名為「人類社會現象佈告欄」之其個人部落格網
    站（http://tw.myblog.yahoo.com/jw!SksMSTie9BBx11/arc
    hive?l=a）內，張貼批評該教會之長老與教友之言論（此部
    分是否涉及公然侮辱或毀謗犯行，未據各該人告訴）。
二、該教會輪值長老乙○○於98年6 月間，自教友處知悉丙○○
    在其上開部落格內，張貼批評教會長老與教友之言論，遂於
    98年6月21日上午彌撒完畢後之報告時，趁丙○○在場之機
    會，宣讀如附表二編號一所示之文稿以及如同表編號二之李
    問二所示之朗讀內容與同表欄李問五所示之錄音內容等之言
    詞，未當場明指係丙○○所為，以該言詞勸導丙○○，希望
    丙○○能停止在部落格張貼批評該教會與教友之言論行為。
    詎丙○○當場聽聞乙○○該報告後，明知乙○○並未在該彌
    撒後之報告上對其與其家屬有何恐嚇之言詞，竟基於以在網
    際網路上以文字或圖畫誣指乙○○有於上開彌撒後之報告中
    恐嚇其之虛偽事實之毀謗犯意以及對乙○○為謾罵與嘲弄之
    公然侮辱犯意，意圖將誣指事實散布於眾，於附表三編號一
    至編號四所示之各該時間，接續為下列各該毀謗與公然侮辱
    之犯行：
  (一)其接續在其上開可供不特定人瀏覽之「人類社會現象佈告欄
    」之其個人部落格內，張貼如附表三編號一、(一)所示、同表
    編號二、(二)所示、同表編號三所示、同表編號四、(一)所示之
    文字，誣摘乙○○公然宣稱要用教會鏟除其與其家屬並要對
    其與其家屬不利之虛偽事實，而毀謗乙○○。
  (二)另接續在該部落格內，以如附表三編號一、(二)所示、同表編
    號二、(一)所示、同表編號四、(二)所示之「神棍」、「假基督
    徒」及質疑式之語句等之表示不屑輕蔑及攻擊意思之足以貶
    損乙○○人格及地位之文字與圖片，公然侮辱乙○○。
三、嗣因乙○○自教友處知悉丙○○於附表三編號一至編號四所
    示之該段期間，在該部落格內張貼上開毀謗及侮辱之言論，
    遂於98年7 月12日上午彌撒完畢後之報告時，趁丙○○在場
    之機會，除再宣讀附表二編號一所示之同年6 月21日文稿如
    同表編號二之李問二至四所示以向丙○○告知其在網路張貼
    之如附表三編號一、(一)所示、同表編號二、(二)所示、同表編
    號三所示、同表編號四、(一)所示之言論為不實外，並以同表
    編號二之李問五所示之言詞，勸告丙○○不要再繼續在其部
    落格張貼批評該教會與教友之言論。詎丙○○當場聽聞乙○○該報告後，明知乙○○並未在該彌撒後之報告上對其有何
    恐嚇或威脅之言詞，以及其並未有乙○○在教會斂財或有其
    他犯罪事實之證據，竟另基於在網際網路上以文字誣指乙○○有於上開彌撒後之報告中恐嚇其及有藉教會斂財及有其他
    犯罪行為之虛偽事實之毀謗犯意以及對乙○○為謾罵與嘲弄
    之公然侮辱犯意，意圖將誣指事實散布於眾，於附表三編號
    五至編號十所示之各該時間，另接續為下列各該毀謗與公然
    侮辱之犯行：
  (一)其接續在其上開可供不特定人瀏覽之「人類社會現象佈告欄
    」之其個人部落格內，張貼如附表三編號五、(一)所示、同表
    編號七所示、同表編號九、(一)所示之文字，誣摘乙○○又在
    教會公然威脅恐嚇其之虛偽事實，而毀謗乙○○；另以同表
    編號五、(三)所示、同表編號六及八所示、同表編號九、(二)所
    示之文字，誣指乙○○有藉教會以斂財及偽造文書之犯行之
    虛偽事實，而毀謗乙○○。
  (二)另在該部落格內，以如附表三編號十所示之「上樑不正下樑
    歪」之表示不屑輕蔑及攻擊意思之足以貶損乙○○人格及地
    位之文字與圖片，公然侮辱乙○○。
四、因丙○○持續在其部落格內張貼上開毀謗及侮辱之文字與圖
    畫，經教會教友列印上開文章告知乙○○後，乙○○為制止
    丙○○上開行為，遂提起告訴。
五、案經乙○○告訴臺灣板橋地方法院檢察署檢察官偵查起訴。
    理  由
一、本案認定被告丙○○有罪之證據方法計有：(一)被告就自己之
    犯罪事實於偵查及審理中之不利己之陳述、(二)證人即告訴人
    乙○○於本院勘驗程序中之證言、(三)證人丁○○、戊○○、
    己○○、甲○○於偵查及審理中之證言、(四)本院勘驗附表二
    編號二所示之乙○○於98年7 月12日彌撒完畢後之報告內容
    之錄音音軌（下稱本案乙○○98年7 月12日錄音音軌）之勘
    驗筆錄（下稱本案勘驗筆錄）暨附表二編號二所示之譯文（
    下稱本案乙○○98年7 月12日錄音音軌譯文）、(五)附表三所
    示之被告個人部落格網站之文章、附表二編號二所示之本案
    乙○○98年7 月12日錄音音軌。經查，皆未發現有實施刑事
    訴訟程序之公務員因違背法定程序取得該等證據之情形；上
    開(二)所示之證人乙○○於勘驗程序中之證言，查係本院依刑
    事訴訟法第212 條至第214 條、第219 條之勘驗程序規定，
    命證人到庭，由證人就勘驗所呈現之事實，為必要之證述，
    自有證據能力，並經本院提示供被告為答辯，而已經合法調
    查，自得為本院裁判之依據；上開(三)所示之證人丁○○、戊○○、己○○、甲○○於於偵訊中之證言，查係於檢察官前
    所為之陳述並經依法具結，依刑事訴訟法第158 條之3 、第
    159 條之1 第2 項規定係有證據能力，復經本院於審判中，
    傳喚四人到庭由檢察官、被告行交互詰問程序，取得四人之
    證言，是該四人於本院審理中之證言，除均有證據能力並經
    合法調查而可為裁判之依據外，該四人於偵訊中之證言，因
    已經予被告補行使詰問權，並經合法調查，自均得為裁判之
    依據（最高法院97年度台上字第4941號判決要旨參照）；又
    上開(四)所示之本案勘驗筆錄、本案乙○○98年7 月12日錄音
    音軌譯文，係本院依刑事訴訟法之勘驗程序規定，當場播放
    錄音音軌而對音軌內容所為之核對紀錄，自有證據能力，且
    經本院提示該等紀錄供被告為答辯，而經合法調查，自可為
    本院認定事實之依據；上開(一)所示之被告就本案犯罪事實之
    不利己之陳述，查無刑事訴訟法第156 條第1 項、第158 條
    之2 規定情形，且與本院依法調查所得事實相符，自得援引
    被告之自白及不利己之陳述為認定其有罪之證據；上開(五)所
    示之被告個人部落格網站之文章、附表二編號二所示之本案
    乙○○98年7 月12日錄音音軌，查無偽造、變造之情，除經
    本院於審判期日當庭播放供被告聽聞外，並提示各該文書供
    被告為辨識，由其為答辯，是上開物證，除有證據能力外，
    並經合法調查，自得為本院裁判之基礎。
二、被告丙○○就其有於附表三各該欄所示之時間，在其公開可
    供任何人瀏覽之個人部落格網頁內，張貼如同表各該欄所示
    之各該圖片與文字等情，固於偵查及審理中坦承不諱，惟均
    矢口否認其涉犯有毀謗或侮辱犯行，辯稱係乙○○先在教會
    對其有恐嚇及公然侮辱，其才在網路上自己部落格伸冤云云
    。經查：
  (一)按刑法第310 條誹謗罪之成立，必須意圖散布於眾，而指摘
    或傳述足以毀損他人名譽之具體事實，尚僅抽象的公然為謾
    罵或嘲弄，並未指摘具體事實，則屬刑法第309 條第1 項公
    然侮辱罪範疇（最高法院86年度台上字第6920號判決要旨參
    照）。
  (二)本案告訴人乙○○有於98年6 月21日上午彌撒完畢後之報告
    時，以未指名被告姓名之方式，宣讀如附表二編號一所示之
    文稿等情，除據證人乙○○於勘驗中證述明確外，並與證人
    丁○○、戊○○、己○○、甲○○於偵查及審理中證述之情
    節相符，亦與附表二編號二所示之本院勘驗本案乙○○98年
    7 月12日錄音音軌之勘驗結果相符，此外，被告於附表三編
    號三、(二)所示之其之網路部落格文章中亦記載以「乙○○不
    敢指名道姓的說」等文字，是被告辯稱乙○○有於該日報告
    中指出其名字云云，顯係與事實不符，而依附表二編號一所
    示與同表編號二、李問二之文稿內容，該內容除於客觀上顯
    難認構成對人為恐嚇、脅迫之言詞外，更與被告於其網路部
    落格如附表三編號一、(一)所示、同表編號二、(二)所示、同表
    編號三所示、同表編號四、(一)所示之文章中所描述之狀態，
    顯有所不同，依上開事證，足證被告明知乙○○未在該次彌
    撒後之報告中對其與其家屬有何恐嚇之言詞，竟在其上開網
    路部落格之文章中，為上開虛偽不實之指控，而其網路部落
    格又屬公開可供不特定人瀏覽之網頁，是被告於其網路部落
    格內撰寫上開文章，自屬以散布文字之方式，指摘足以毀損
    乙○○名譽之行為，而構成毀謗犯行。
  (三)被告有於附表三編號一、(二)所示、同表編號二、(一)所示、同
    表編號四、(二)所示之各該時間，於其網路部落格文章中，以
    如各該欄所示之「神棍」、「假基督徒」及質疑式之語句之
    文字與圖片指射乙○○之事實，有各該欄所示之網頁資料在
    卷可稽，而「神棍」、「假基督徒」及該等質疑式語句，於
    客觀上，均屬以使人難堪為目的，而表示不屑輕蔑及攻擊意
    思，足以對於乙○○在教會中所保持之人格及地位，達貶損
    其評價之程度之文字及圖片，是被告於其公開之網路部落格
    內撰寫張貼上開文字及圖片，自屬公然侮辱之犯行。
  (四)本案告訴人乙○○有於98年7 月12日上午彌撒完畢後之報告
    時，陳述如附表二編號二所示之言語等情，除經證人乙○○
    於勘驗中證述明確外，亦與證人丁○○、戊○○、己○○、
    甲○○於偵查及審理中證述之情節相符，並由本院勘驗本案
    乙○○98年7 月12日錄音音軌確認無誤，依附表二編號二所
    示之本案乙○○98年7 月12日錄音音軌譯文，該內容於客觀
    上顯難認構成對人為恐嚇、脅迫之言詞，是被告於其網路部
    落格中以如附表三編號五、(一)所示、同表編號七、(一)所示、
    同表編號九、(一)所示之文章中指摘乙○○有於該次彌撒後之
    報告中對其要脅恐嚇云云，顯係與事實不符；此外，被告於
    其網路部落格中以如附表編號五、(三)所示、同表編號六、(一)
    所示、同表編號八、(一)所示之文字敘述指摘乙○○有斂財、
    利用教會賺錢及偽造文書之行為，惟依其於偵查及審理中所
    提出之資料，均係其網路部落格中類似於附表三所示之其個
    人之情緒性、漫罵性與質問式之文字，並未有任何證據資料
    存在，客觀上顯難認被告係有相當理由確信其指述之事實為
    真實，是本案就此部分，顯無刑法第310 條第3 項前段規定
    之阻卻事由存在，是被告於其公開之網路部落格內撰寫上開
    文章，自屬以散布文字之方式，指摘足以毀損乙○○名譽之
    行為，而構成毀謗犯行。
  (五)被告有於附表三編號十所示之時間，於其網路部落格文章中
    ，以同欄所示之「上樑不正下樑歪」文字指射乙○○之事實
    ，有同欄所示之網頁資料在卷可稽，而該文字，於客觀上，
    係屬以使人難堪為目的，而表示不屑輕蔑及攻擊意思，足以
    對於乙○○在教會中所保持之人格及地位，達貶損其評價之
    程度之文字，是被告於其公開之網路部落格內撰寫上開文字
    ，自構成公然侮辱之犯行。
  (六)綜上所述，本案事證明確，被告犯行，均堪能認定，自應予
    依法論科。
三、本案被告丙○○有如事實欄所示之各該犯行，已如前證，茲
    就被告所犯之罪刑，分述如下：
  (一)被告就其事實欄二、(一)所示之於其網路部落格內張貼如附表
    三編號一、(一)所示、同表編號二、(二)所示、同表編號三所示
    、同表編號四、(一)所示之各該文字，核其此部分所為，係犯
    刑法第310 條第2 項之犯散布文字毀謗罪。又被告雖係前後
    張貼上開各該文字，惟依附表三編號一、(二)所示之「我會繼
    續ＰＯ」之該文字，參酌上開文章所誣指之事實查均屬同一
    ，且前後時間相近，是顯屬同一毀謗犯意下之接續數行為，
    自應論以一罪。另起訴書附表欄雖未將附表三編號三、(二)所
    示之文字記載節選於起訴書內，惟該段文字係出自於起訴書
    所採認之同篇文章內（參見同表欄所示），且所毀謗之虛偽
    事實與其前所毀謗之虛偽事實，查屬相同之虛偽事實，自屬
    上開接續犯行之一部，而為同一犯罪事實，自得由本院為裁
    判。
  (二)被告就其事實欄所示之於其網路部落格內張貼如附表三編號
    一、(二)所示、同表編號二、(一)所示、同表編號四、(二)所示之
    文字與圖片，核其此部分所為，係犯刑法第309 條第1 項之
    公然侮辱罪。又被告雖係前後張貼各該文字與圖片，惟依附
    表三編號一、(二)所示之「我會繼續ＰＯ」之該文字，參酌其
    前後之時間相近，是顯屬同一公然侮辱犯意下之接續數行為
    ，自應論以一罪。
  (三)被告就其事實欄三、(一)所示之於其網路部落格內張貼附表三
    編號五、(一)所示、同表編號七所示、同表編號九、(一)所示、
    同表編號五、(三)所示、同表編號六及八所示、同表編號九、
    (二)所示之各該文字，核其此部分所為，係犯刑法第310 條第
    2 項之犯散布文字毀謗罪。又被告雖係前後張貼上開各該文
    字，惟依附表五編號一、(二)及(三)所示之「我要開始攻擊了」
    、「現在開始- 大家就要用心看了....我要一件件的把乙○○與王清清等人」之該等文字，參酌上開文章所誣指之事實
    查均係誣指乙○○有犯罪行為，且前後時間相近，是顯屬同
    一毀謗犯意下之接續數行為，自應論以一罪。另起訴書附表
    欄雖未將附表五編號一、(一)所示之文字記載節選於起訴書內
    ，惟該段文字係出自於起訴書所採認之同篇文章內（參見同
    表欄所示），且所毀謗之虛偽事實與其前所毀謗之虛偽事實
    ，查屬相同之虛偽事實，自屬上開接續犯行之一部，而為同
    一犯罪事實，自得由本院為裁判。
  (四)被告就其事實欄所示之於其網路部落格內張貼如附表三編號
    十所示之文字，核其此部分所為，係犯刑法第309 條第1 項
    之公然侮辱罪。
  (五)被告就事實欄二、(一)及(二)所犯之散布文字毀謗罪、公然侮辱
    罪，其各該毀謗與侮辱之行為，查均係同時出現於同篇文章
    中（參見附表編號一至編號四所示），是就其此部分犯行，
    顯係以撰寫其網路部落格之同一文章之行為而觸犯數罪名，
    自屬想像競合犯，而應從一重之散布文字毀謗罪處斷；又被
    告就其事實欄三、(一)所犯之散布文字毀謗罪，因其毀謗之虛
    偽事實，查與其事實欄二、(一)所毀謗之虛偽事實，係屬不同
    之事實內容，且其毀謗犯意係屬個別，應予分論併罰；另就
    其事實欄三、(二)所犯之公然侮辱罪，因其此部分之侮辱行為
    ，係於其於批評李蘭蘋之文章中單獨以附表三編號十所示之
    文字攻擊乙○○並對乙○○表示不屑輕蔑之意思，是其此部
    分之侮辱行為，應認與事實欄二、(一)及(一)與同欄三、(一)所示
    之對乙○○之侮辱及毀謗之犯行無涉，自應與上開各罪，分
    論併罰。
  (六)檢察官起訴書未就其起訴書附表（參見本判決附表三所示）
    所節錄之被告其網路部落格之各該文章，依本案事實即被告
    張貼各該文章之原因及各文章之內容，而區分各該文章之屬
    性，即認被告就本判決附表三所示之各該文章係犯公然侮辱
    罪與加重毀謗罪，遽認屬接續犯，並請求依想像競合論以一
    罪，容有所誤解，附此敘明。
  (七)爰審酌基督教團體係著重教會與教友清譽及名聲之團體，本
    案被告於本案案發前，即在其個人部落格中以不堪文字批評
    該教會及其教友，經長老乙○○先後以如事實欄二、三所示
    之方式為規勸後，竟心生不滿，而針對乙○○為本案之毀謗
    及侮辱犯行，而乙○○係該教會之長老，在教會中有相當之
    身分及地位，是本案被告所為於客觀上顯已對乙○○之名譽
    造成極大之損害，其所為顯屬非是，公訴人請求量處有期徒
    刑四月，依本案情節容屬過輕，茲斟酌被告之素行、犯罪之
    動機、手段、所生之危害及犯後之態度，就其所犯之各罪，
    分別量處如附表一所示之宣告刑，並就有期徒刑部分，定其
    應之行刑如主文所示，另就其宣告刑及有期徒刑之應執行刑
    部分，均諭知如易科罰金之折算標準，如附表及主文所示，
    以資懲儆。
  (八)經查，被告前未曾因故意犯罪而受有期徒刑以上刑之宣告，
    有臺灣高等法院被告全國前案紀錄表在卷可按，斟酌其為本
    案犯行時已經六十歲，其因思慮不周，致犯本罪，信其經此
    追訴審判後，當知警惕而無再犯之虞，本院綜合上開各情，
    認對其宣告之刑以暫不執行為適當，爰依刑法第74條第1 項
    第1 款規定，宣告緩刑如主文；惟斟酌本案之犯罪情節及預
    防被告再犯，認仍應予以適當之處分，茲依同條第2 項第5
    款、第8 款之規定，及法院對附條件緩刑之該附加條件內容
    之裁量權限（臺灣高等法院97年度上訴字第5633號判決要旨
    參照），命被告應向檢察官指定之機構或團體，提供如主文
    所示時數之之義務勞務，且為預防其再犯，併命其應於緩刑
    期間內將本判決書全文登載在其於「Yahoo!奇摩部落格」申
    請設立之「人類社會現象佈告欄」之其個人部落格網頁之首
    頁置頂文章，以作為其在緩刑期間內，於使用其網路部落格
    發表文章時，能因見及本判決而知所警惕，另依同法第93條
    第1 項第2 款規定，諭知於緩刑期間付保護管束。
四、不另為無罪諭知部分：檢察官起訴書附表編號９以被告於98
    年7 月28日在其網路部落格內張貼「六十年的南海路基督教
    聚會處，竟被一個才來兩年的宗教流氓給侮辱欺負到這種地
    步」之文字，認被告就此部分行為，係犯散布文字毀謗罪
    與公然侮辱罪嫌。被告則否認該段文字為其所寫，辯稱該段
    文字係李蘭蘋留在其部落格上辱罵其之文字等語。經查，此
    部分依卷內所附之上開網路文章之網頁全文，該段文字應係
    他人於98年7 月27日在被告網路部落格中回應被告文章所留
    之文字，是檢察官此部分起訴意旨，容有所誤認。此部分本
    應由本院為無罪之諭知，惟因起訴意旨認此部分與其上開有
    罪部分係屬一罪之關係，爰不另為無罪之諭知，附此敘明。
據上論斷，應依刑事訴訟法第299 條第1 項前段，刑法第第309
條第1 項、第310 條第2 項、第55條、第51條第5 款、第41條第
1 項前段、第74條第1 項第1 款、第2 項第5 款、第8 款、第93
條第1 項第2 款，刑法施行法第1 條之1 第1 項、第2 項前段，
判決如主文。
本案經檢察官陳怡親到庭執行職務。
中    華    民    國    99    年    6     月    11    日
                  刑事第一庭  法  官  陳世旻
┌──────────────────────────────────────────────┐
│附表一：                                                                                    │
├──┬─────────────┬──────────┬──────────────────┤
│編號│犯罪事實                  │所犯罪名            │宣告刑                              │
├──┼─────────────┼──────────┼──────────────────┤
│ 一 │事實欄二所示之犯罪事實    │犯散布文字毀謗罪。  │處有期徒刑伍月，如易科罰金，以新臺幣│
│    │                          │                    │壹仟元折算壹日。                    │
├──┼─────────────┼──────────┼──────────────────┤
│ 二 │事實欄三、(一)所示之犯罪事實│犯散布文字毀謗罪。  │處有期徒刑陸月，如易科罰金，以新臺幣│
│    │                          │                    │壹仟元折算壹日。                    │
├──┼─────────────┼──────────┼──────────────────┤
│ 三 │事實欄三、(二)所示之犯罪事實│犯公然侮辱罪。      │處拘役拾日，如易科罰金，以新臺幣壹│
│    │                          │                    │仟元折算壹日。                      │
└──┴─────────────┴──────────┴──────────────────┘
┌──────────────────────────────────────────────┐
│附表二：                                                                                    │
├──┬───────────────────────────────────────────┤
│編號│內容                                                                                  │
├──┼───────────────────────────────────────────┤
│ 一 │乙○○於98年6 月21日上午彌撒完畢後之宣讀之文稿                                        │
├──┼───────────────────────────────────────────┤
│    │各位弟兄、姊妹平安，我有兩件事報告：                                                  │
│    │1.輪值長老林強輪值到六月三十日止，七月一日我因身體健康的關係，可能暫時無法接任下半年的│
│    │  輪值長老，教會一切重大事務，暫時都要落在年輕的同工肩上。                            │
│    │2.前幾天在電視上看到一則新聞，一位少年在網路上用「點點....」亂潑某位先生，結果被法院起│
│    │  訴；最近我們教會有一位姊妹在網路上公然褻瀆上帝、毀謗、詆毀教會的兄弟、姊妹，破壞教會│
│    │  名譽；我特別請Christian Assembly、MCF 、ACCTUS三個網站，幫我錄下這位姊妹亂潑的實據存│
│    │  證，現在我再以愛心勸導她，「請她自我收斂，否則依法起訴，如果她的女兒知道此事，她會非│
│    │  常傷心的」。聖經教導我們「不宜訴訟」；但十戒中更強調「不可殺人」，在十字軍東征時，為│
│    │  了神的聖名、為了聖地，不知多少基督徒在長年聖戰中，陣前殺了多少敵人，這是不是違背了聖│
│    │  經的教導？我國民間一句俗語「夜路走多了會遇到鬼」、「壞事做多了，惡人最後一定會遭到報│
│    │  應」，請妳自我收斂，且切莫自食惡果。                                                │
├──┼───────────────────────────────────────────┤
│ 二 │乙○○於98年7 月12日彌撒完畢後之報告內容之錄音譯文（由本院勘驗錄音帶並校對乙○○製作之│
│    │譯文之勘驗譯文）                                                                      │
├──┼───────────────────────────────────────────┤
│    │（李問一）各位弟兄、姊妹平安。／（會眾答）平安。                                      │
│    │（李問二）今天是主後2009年7 月12號擘餅分杯之後，我要把6 月21號上午擘餅分杯之後，報告的│
│    │          事情，重新做一次報告。請各位聽清楚，我當天講：「輪值長老林強輪值到6 月31號止│
│    │          ，7 月1 日我因身體健康的關係，可能暫時無法接任下半年的輪值長老，教會一切重大│
│    │          事務，暫時都要落在年輕的同工肩上。第二點，我特別強調，在電視上看到一則新聞，│
│    │          一位少年在網路上用『點點....』亂ＰＯ某位先生，結果被法院起訴，最近我們教會有│
│    │          一位姊妹，在網路上公然褻瀆上帝，毀謗教會的兄弟、姊妹，破壞教會名譽；我特別請│
│    │          Christian Assembly、MCF 、ACCTUS三個網站，幫我錄下這位姊妹亂ＰＯ的實據存證，│
│    │          現在我以愛心勸告妳，請妳自我收斂，否則依法起訴，如果妳的女兒知道此事，她會非│
│    │          常傷心的。聖經教導我們不宜訴訟，但十戒中更強調不可殺人，在十字軍東征時，為了│
│    │          神的聖名、為了聖地，不知多少基督徒在長年聖戰中，陣前殺了多少敵人，這是不是違│
│    │          背了聖經的教導？我國民間一句俗語『夜路走多了會遇到鬼』、『壞事做多了，惡人最│
│    │          後一定會遭到報應』，請妳自我收斂，切莫自食惡果」，這是我在6 月21號擘餅分杯之│
│    │          後報告的，各位兄弟、姊妹，是不是這樣？／（會眾答）是阿。                    │
│    │（李問三）對！我們都聽見了，但是我在收到網站上，丙○○姊妹在Yahoo 奇摩部落格登著，一、│
│    │          6 月21日，禮拜結束前報告「乙○○不敢指名道姓的說教會已經通知很多媒體要抓網路│
│    │          資料」，有這回事嗎？／（會眾答）沒有。                                      │
│    │（李問四）「如果還敢揭發教會神棍的不法，連美國的親人都有事！」，教會有什麼不法的事情？│
│    │          那就指出來嘛？二、今天2009年6 月21日「乙○○在教會當眾宣布，若敢在網路揭發教│
│    │          會的不法，就要株連家屬，一併剷除！」，我有講過麼？／（會眾答）沒有。        │
│    │（李問五）這個，丙○○姊妹麼，很多人給我講，要講話的時候，特別注意她身上有MP-3會給你錄│
│    │          了，請妳將妳的MP3 播出來看看有沒有？這個，要不要聽我當天的錄音【切按鍵音】「│
│    │          這話：你如果真正有什麼社會弊端，妳指出來麼？所以妳今天所講出來的話是扭曲事實│
│    │          、顛倒是非、自編故事、無中生有、句句謊言。我在上帝面前不敢講謊言，不過有一件│
│    │          事情妳做錯了，妳說要在網站上報案，如果妳不見了，我要負責，這教會負責，妳要向│
│    │          刑事警察局去報案，妳不是向網站報案，我給妳講，今天我再勸告妳一次，如果再不收│
│    │          斂的話，妳自己要自食惡果的。神的殿不容任何人來扭曲！神的名不容任何人來褻瀆的│
│    │          ！今天任何基督徒在神的名被褻瀆，教會的名譽被破壞，兄弟姊妹的名聲被詆毀之後，│
│    │          還不敢站起來，那還叫人麼？妳這亂ＰＯ的阿！我們簡直看到，最老的蔡老姊妹、陳東│
│    │          周弟兄、最小的羅雲深姊妹，連林強弟兄的殘障兒子的雙腿，妳都ＰＯ上去，我們不曉│
│    │          得妳居心何在？我今天講這個，我就敢說一件事實，妳不要說你自己啊，哦喲我在網站│
│    │          上亂ＰＯ一點東西，寫寫來喧譁取寵，我說妳自編故事、無中生有、句句謊言，妳今天│
│    │          敢講妳沒有謊言麼？這麼多弟兄姊妹敢講麼？【錄音結束按鍵聲】。                │
└──┴───────────────────────────────────────────┘
┌──────────────────────────────────────────────┐
│附表三：                                                                                    │
├──┬─────┬─────────────────────────────┬───────┤
│編號│ 刊登時間 │刊登內容                                                  │所在卷頁      │
│    │（年月日）│                                                          │              │
├──┼─────┼─────────────────────────────┼───────┤
│ 一 │98.06.21  │被告於98.06.21張貼在其部落格內之某篇共二頁文字內容        │              │
│    │          ├─┬───────────────────────────┼───────┤
│    │          │(一)│「今天（2009年6 月21日）乙○○在教會當眾宣布....若敢在│98年度偵字第19│
│    │          │  │網路上揭發教會的不法....就要株連家屬....一併剷除！」  │691 號卷，第10│
│    │          │  ├───────────────────────────┤、11、14頁    │
│    │          │◎│【註】起訴書附表編號３之文字出處，起訴書誤將告訴人列印│              │
│    │          │  │時間98年6 月28日認作刊登時間                          │              │
│    │          ├─┼───────────────────────────┤              │
│    │          │(二)│「神棍- 在教會裡到底做了多少傷天害理的案件....為什麼要│              │
│    │          │  │以傷害我的親人做恐嚇！？」、「我會繼續ＰＯ－因為神棍太│              │
│    │          │  │猖狂！」                                              │              │
│    │          │  ├───────────────────────────┤              │
│    │          │◎│【註】未經起訴書節選於附表內                          │              │
├──┼─────┼─┴───────────────────────────┼───────┤
│ 二 │98.06.24  │被告於98.06.24以「我要在網路報案！」之文章標題，在其部落格│              │
│    │          │內製作下列圖片與文字內容之文章                            │              │
│    │          ├─┬───────────────────────────┼───────┤
│    │          │(一)│拍攝乙○○在講台上傳道祈禱照片，製作在該照片加上「長老│(一)98年度偵字第│
│    │          │  │是國王？！」、「長老是神？！」、「長老的良心？！」、「│  19691號卷， │
│    │          │  │長老的行為？！」、「長老的品行？！」、「長老的言行？！│  第9 、34-58 │
│    │          │  │」、「長老可以陷害人？！」、「長老可以辱罵人？！」、「│  頁。        │
│    │          │  │長老可以欺壓人？！」、「長老可以欺負人？！」、「長老的│(二)被告99年6 月│
│    │          │  │資格？！」、「長老的責任？！」、「長老的道德？！」、「│  8 日答辯狀檢│
│    │          │  │長老的道心？！」、「長老是判官？！」、「長老是上帝？！│  附本篇文章全│
│    │          │  │」、「長老的功能是什麼？！」、「長老的工作權？！」、「│  文之網頁資料│
│    │          │  │長老的人格？！」、「長老身分比總統大？！」、「教會要長│              │
│    │          │  │老恐嚇人？！」、「教會要長老要脅人？！」、「長老有權說│              │
│    │          │  │謊？！」、「長老有權造假？！」、「教會要長老打人？！」│              │
│    │          │  │、「教會要長老分贓？！」、「教會的長老是法官？！」、「│              │
│    │          │  │教會的長老是什麼？！」、「教會的長老在社會是什麼？！」│              │
│    │          │  │、「教會的長老是國王？！」、「長老是什麼？！」、「對錯│              │
│    │          │  │聽長老？！」、「愛是霸道？！」、「愛是囂張？！」、「愛│              │
│    │          │  │是驅趕？！」、「愛是霸權？！」、「愛是警告？！」、「愛│              │
│    │          │  │是謾罵？！」、「愛是欺人？！」、「愛是造孽？！」、「長│              │
│    │          │  │老可以要人死？！」、「長老可以詛咒人？！」、「愛是斂財│              │
│    │          │  │？！」、「愛是暴力？！」、「假基督徒用心良苦陷害人！」│              │
│    │          │  │、「教會的長老是神嗎？！」、「教會長老是神？！」、「愛│              │
│    │          │  │是共構？！」之照片，張貼在其部落格網站上。            │              │
│    │          │  ├───────────────────────────┤              │
│    │          │◎│【註】起訴書附表編號之文字出處，起訴書誤將告訴人列印│              │
│    │          │  │時間98年7 月4 日認作被告刊登時間                      │              │
│    │          ├─┼───────────────────────────┤              │
│    │          │(二)│【於上欄(一)所示之照片後，接續以下文字】「長老- 可以說謊│              │
│    │          │  │欺辱人! 」、「我在這裡- 乙○○長老....自認可以呼風喚雨│              │
│    │          │  │... 在2009年6 月21日....當眾宣布要封殺我....甚至要剷除│              │
│    │          │  │我的親人! 」、「基督教會的長老－說謊....在教會當眾要脅│              │
│    │          │  │恐嚇可以呼風喚雨運用媒體欺壓我... 甚至要對我的家人攻擊│              │
│    │          │  │！」、「乙○○....他有勢力欺壓善良人們... 在教會！」、│              │
│    │          │  │「乙○○的勢力- 比總統大！」                          │              │
│    │          │  ├───────────────────────────┤              │
│    │          │◎│【註】起訴書附表編號１之文字出處                      │              │
├──┼─────┼─┴───────────────────────────┼───────┤
│ 二 │98.06.21至│告訴人於98年6 月25日列印自被告部落格之某篇共一頁之文章    │              │
│    │同年月25日├─┬───────────────────────────┼───────┤
│    │間某時    │(一)│「這一篇議題- 送給....自認可以在社會呼風喚雨的乙○○！│同上卷，第13頁│
│    │          │  │」、「如果神棍敢這樣撕裂善良人- 不需要等到上帝審判....│              │
│    │          │  │就讓人類社會一起公審！」、「假基督徒的兇橫就像飢餓的群│              │
│    │          │  │獅....- 共構... 分贓... 致使基督教在台灣已無生機....何│              │
│    │          │  │來聖潔可談？！」                                      │              │
│    │          │  ├───────────────────────────┤              │
│    │          │◎│【註】起訴書附表編號２之文字出處                      │              │
├──┼─────┼─┴───────────────────────────┼───────┤
│ 三 │98.06.21至│告訴人於98年6 月29 日列印自被告部落格之某篇共八頁之文章   │              │
│    │同年月29日├─┬───────────────────────────┼───────┤
│    │間某時    │(一)│「我的生命已經遭受威脅- 乙○○說....只要我敢在網路上揭│同上卷，第15頁│
│    │          │  │發教會的不法... 連我的親人都不會安心生活！」          │              │
│    │          │  ├───────────────────────────┤              │
│    │          │◎│【註】起訴書附表編號４之文字出處                      │              │
│    │          ├─┼───────────────────────────┼───────┤
│    │          │(二)│「2009年6 月21日- 禮拜結束前報告....乙○○不敢指名道姓│同上卷，第16頁│
│    │          │  │的說：教會已經通知很多媒體要抓網路的資料，如果還敢揭發│              │
│    │          │  │教會神棍的不法，會連美國的親人都有事！」              │              │
│    │          │  ├───────────────────────────┤              │
│    │          │◎│【註】未經起訴書節選於附表內                          │              │
├──┼─────┼─┴───────────────────────────┼───────┤
│ 四 │98.06.21至│告訴人於98年7 月4 日列印自被告部落格之某二篇（各二頁、十三│              │
│    │同年07月24│頁）之文章                                                │              │
│    │日間某時  ├─┬───────────────────────────┼───────┤
│    │          │(一)│「乙○○....自認可以呼風喚雨....在2009年6 年21日....  │同上卷，第17頁│
│    │          │  │當眾宣佈....要封殺我....甚至要剷除我的親人！」        │              │
│    │          │  ├───────────────────────────┤              │
│    │          │◎│【註】起訴書附表編號５之前段文字出處                  │              │
│    │          ├─┼───────────────────────────┼───────┤
│    │          │(二)│「基督教在台灣- 被一群霸道的長老弄的烏煙障氣！」、「這│同上卷，第25頁│
│    │          │  │一張守則，竟然可以被神棍利用做驅趕福音工人的工具！    │              │
│    │          │  │」                                                    │              │
│    │          │  ├───────────────────────────┤              │
│    │          │◎│【註】起訴書附表編號５之後段文字出處                  │              │
├──┼─────┼─┴───────────────────────────┼───────┤
│ 五 │98.07.12  │被告於98.07.12以「假基督徒用心良苦陷害人！」之文章標題，在│              │
│    │          │其部落格內製作下列文字內容之文章                          │              │
│    │          ├─┬───────────────────────────┼───────┤
│    │          │(一)│「乙○○- 藉在教會有一個長老的身分（教友說：他走出教會│(一)同上卷，第28│
│    │          │  │....什麼都不是）；又再一次當眾說要我....夜路多了..    │  頁          │
│    │          │  │..自毀前程....等等要威脅我的話」、「乙○○- 2009年7 月│(二)被告99年6 月│
│    │          │  │12日當眾用麥克風....把2009年月日的MP3 播放給全教會的基│  8 日答辯狀檢│
│    │          │  │督徒聽....且又再一次威脅恐嚇....勸我....不要夜路走多了│  附本篇文章全│
│    │          │  │....會有無法想像的後果」                              │  文之網頁資料│
│    │          │  ├───────────────────────────┤              │
│    │          │◎│【註】未經起訴書節選於附表內                          │              │
│    │          ├─┼───────────────────────────┤              │
│    │          │(二)│  「我- 在愛宴時間....送一張紙條給（彭懷冰）....我寫著│              │
│    │          │  │  ：我要開始攻擊了」                                  │              │
│    │          │  ├───────────────────────────┤              │
│    │          │◎│【註】未經起訴書節選於附表內                          │              │
│    │          ├─┼───────────────────────────┤              │
│    │          │(三)│「現在開始- 大家就要用心看了....我要一件件的把乙○○與│              │
│    │          │  │王清清等人....運用基督徒的愚癡....在基督教斂財的事....│              │
│    │          │  │全都揭發」                                            │              │
│    │          │  ├───────────────────────────┤              │
│    │          │◎│【註】起訴書附表編號６之文字出處                      │              │
├──┼─────┼─┴───────────────────────────┼───────┤
│ 六 │98.07.20  │被告於98.07.20以「破解蕭玉珍的謊言第一砲！」之文章標題，在│              │
│    │          │其部落格內製作下列文字內容之文章                          │              │
│    │          ├─┬───────────────────────────┼───────┤
│    │          │(一)│「破解蕭玉珍的謊言第一砲！」、「(2)兩年內聽她一再哭訴陳│同上卷，第29頁│
│    │          │  │訴自己家遭竊故事無數次. 這個謊言- 是蕭玉珍送給乙○○的│              │
│    │          │  │棺木，這一個謊言會讓乙○○當蕭玉珍的陪葬人！乙○○- 你│              │
│    │          │  │不是最相信蕭玉珍的話嗎？！這(2)謊言事件- 讓乙○○親自調│              │
│    │          │  │查！這事件- 跟乙○○仰賴基督教在人類社會賺錢有關！」  │              │
│    │          │  ├───────────────────────────┤              │
│    │          │◎│【註】起訴書附表編號７之文字出處，起訴書誤將告訴人列印│              │
│    │          │  │時間98年7 月24日認作刊登時間                          │              │
├──┼─────┼─┴───────────────────────────┼───────┤
│ 七 │98.07.12至│告訴人於98年7 月27日列印自被告部落格之某篇共二頁之文章    │              │
│    │同年月27間├─┬───────────────────────────┼───────┤
│    │某時      │(一)│「http://tw.myblog.yahoo.com/jw!SksMSTie9BBx11/article│同上卷，第30頁│
│    │          │  │?mid=36974&sc=1#36976 這一天- 就是乙○○第2 次在教會公│              │
│    │          │  │然要脅恐嚇我的時間！」                                │              │
│    │          │  ├───────────────────────────┤              │
│    │          │◎│【註】起訴書附表編號７之文字出處，起訴書誤將告訴人列印│              │
│    │          │  │時間98年7 月27日認作刊登時間                          │              │
├──┼─────┼─┴───────────────────────────┼───────┤
│ 八 │98.08.09  │被告於98.08.09以「看看這些人的真實面／李蘭蘋的罪跑不掉了！│              │
│    │          │」之文章標題，在其部落格內製作下列文字內容之文章          │              │
│    │          ├─┬───────────────────────────┼───────┤
│    │          │(一)│「李蘭頻的罪跑不掉了- 為了保住一批共構犯..... 居然自挖│同上卷，第66頁│
│    │          │  │墳墓！乙○○的偽造文書- 是罪！」、「大家等著看政府怎麼│              │
│    │          │  │辦- 欺騙政府，欺辱人類，躲在基督教會玩上帝！」        │              │
│    │          │  ├───────────────────────────┤              │
│    │          │◎│【註】起訴書附表編號１０之文字出處                      │              │
├──┼─────┼─┴───────────────────────────┼───────┤
│ 九 │98.07.12至│告訴人於98年9 月1 日列印自被告部落格之某篇共二頁之文章    │              │
│    │同年09月01├─┬───────────────────────────┼───────┤
│    │日間某時  │(一)│「天阿！一群老女人- 居然淪為破壞我名譽的假基督徒！我- │同上卷，第120 │
│    │          │  │何辜？！居然在台北市基督徒聚會處- 當眾被乙○○要脅....│頁            │
│    │          │  │恐嚇....臭罵N 次！這筆帳- 上帝要我不准註銷！」        │              │
│    │          │  ├───────────────────────────┤              │
│    │          │◎│【註】起訴書附表編號之前段文字出處                  │              │
│    │          ├─┼───────────────────────────┼───────┤
│    │          │(二)│「我在台北基督徒聚會處- 幫助王清清和乙○○賺錢！這一筆│同上卷，第121 │
│    │          │  │帳- 是乙○○親口在教會公然要我ＰＯ上網做罪證的事件！」│頁            │
│    │          │  ├───────────────────────────┤              │
│    │          │◎│【註】起訴書附表編號之後段文字出處                  │              │
├──┼─────┼─┴───────────────────────────┼───────┤
│ 十 │98.09.19  │被告於98.09.19以「李蘭蘋的謊言解密篇！」之文章標題，在其部│              │
│    │          │落格內製作下列文字內容之文章                              │              │
│    │          ├─┬───────────────────────────┼───────┤
│    │          │(一)│「李蘭蘋的謊言解密篇- 送給台北市基督徒聚會處的乙○○與│98年度偵緝字第│
│    │          │  │劉家煜！乙○○- 這是上樑不正下樑歪的證據！你敢在社會造│2953號卷，第52│
│    │          │  │假- 上帝就在教會讓你看到你的影子！」                  │頁            │
│    │          │  ├───────────────────────────┤              │
│    │          │◎│【註】起訴書附表編號之文字出處                      │              │
└──┴─────┴─┴───────────────────────────┴───────┘
上列正本證明與原本無異。
如不服本判決，應於判決送達後10日內敘明上訴理由，向本院提
出上訴狀 (應附繕本) ，上訴於臺灣高等法院。其未敘述上訴理
由者，應於上訴期間屆滿後20日內向本院補提理由書「切勿逕送
上級法院」。
                              書記官  楊雅芳
中    華    民    國    99    年    6     月    30    日
附錄：
本案論罪科刑法條全文：
中華民國刑法
第  309    條  （公然侮辱罪）
公然侮辱人者，處拘役或三百元以下罰金。
以強暴犯前項之罪者，處一年以下有期徒刑、拘役或五百元以下
罰金。
第  310    條  （誹謗罪）
意圖散布於眾，而指摘或傳述足以毀損他人名譽之事者，為誹謗
罪，處一年以下有期徒刑、拘役或五百元以下罰金。
散布文字、圖畫犯前項之罪者，處二年以下有期徒刑、拘役或一
千元以下罰金。
對於所誹謗之事，能證明其為真實者，不罰。但涉於私德而與公
共利益無關者，不在此限。
中華民國刑法施行法 (民國 95 年 06 月 14 日修正)
第    1- 1 條
中華民國九十四年一月七日刑法修正施行後，刑法分則編所定罰
金之貨幣單位為新臺幣。
九十四年一月七日刑法修正時，刑法分則編未修正之條文定有罰
金者，自九十四年一月七日刑法修正施行後，就其所定數額提高
為三十倍。但七十二年六月二十六日至九十四年一月七日新增或
修正之條文，就其所定數額提高為三倍。

司法院資訊處製作；財團法人民間司法改革基金會備份。
